【裁判字號】    97,訴,409
【裁判日期】    980408
【裁判案由】    違反毒品危害防制條例
【裁判全文】
臺灣花蓮地方法院刑事判決               97年度訴字第409號
公  訴  人  臺灣花蓮地方法院檢察署檢察官
被      告  丙○○
指定辯護人  蔡雲卿律師
上列被告因毒品危害防制條例案件，經檢察官提起公訴（97年度
偵字第3834號），本院判決如下：
    主  文
丙○○無罪。
    理  由
一、公訴意旨略以：被告丙○○明知安非他命係毒品危害防制條
    例所規定之第二級毒品，不得非法持有、販賣，竟基於販賣
    安非他命之犯意，於民國97年4月間不詳時間，以000000000
    0號行動電話撥打至甲○○、乙○○所共同使用之000000000
    0 號行動電話，約定在花蓮縣花蓮市○○路蕭氏水電行前之
    撞球店門口，以新臺幣（下同）1 千元之代價，販售第二級
    毒品安非他命予甲○○施用。嗣經警對甲○○、乙○○等實
    施通訊監察而查獲上情。而認被告涉犯違反毒品危害防制條
    例第4條第2項販賣第二級毒品罪嫌云云。
二、按犯罪事實應依證據認定之，無證據不得認定犯罪事實；又
    不能證明被告犯罪者，法院應諭知無罪之判決，刑事訴訟法
    第154 條第2 項、第301 條第1 項分別定有明文。次按認定
    不利於被告之事實，須依積極證據，茍積極證據不足為不利
    於被告事實之認定時，即應為有利於被告之認定，更不必任
    何有利之證據；而刑事訴訟法上所謂認定犯罪事實之積極證
    據，係指適合於被告犯罪事實認定之積極證據而言，雖不以
    直接證據為限，間接證據亦包括在內，然而無論直接或間接
    證據，其為訴訟上之證明，須於通常一般之人均不致有所懷
    疑，而得確信其為真實之程度者，始得據為有罪之認定，倘
    其證明尚未達到此一程度，而有合理之懷疑存在而無從使事
    實審法院得有罪之確信時，即應由法院為諭知被告無罪之判
    決（最高法院40年臺上字第86號、30年上字第816 號、29年
    上字第3105號、76年臺上字第4986號判例意旨參照）。另按
    施用毒品者，其所稱向某人購買之供述，須補強證據以擔保
    其供述之真實性，良以施用毒品者其供述之憑信性本不及於
    一般人，況施用毒品者其供出來源，因而破獲者，法律復規
    定得減輕其刑，其有為偵查機關誘導、或為邀輕典而為不實
    之陳述之可能，其供述之真實性自有合理之懷疑，是施用毒
    品者關於其向某人購買毒品之供述，必須補強證據佐證，以
    擔保其供述之真實性，俾貫徹刑事訴訟無罪推定及嚴格證明
    之基本原則，而茲所謂補強證據，指其他有關證明施用毒品
    者之關於毒品交易之供述真實性之相關證據而言，必須與施
    用毒品者關於毒品交易之供述，具有相當程度之關連性，而
    足使一般人對施用毒品者關於毒品交易之供述，並無合理之
    懷疑存在，而得確信其為真實，始足當之（最高法院94年度
    臺上字第2033號裁判要旨參照）。
三、本件公訴人認被告涉犯毒品危害防制條例第4條第2項之販賣
    第二級毒品之犯行，無非係以：(一)被告自承97年4 月間某日
    ，在花蓮縣花蓮市○○路蕭氏水電行與甲○○見面；(二)證人
    甲○○於警詢證述；(三)證人乙○○於警詢、檢察官偵查時之
    證述；(四)被告與甲○○於97年4月5日0時34分4秒之通聯紀錄
    ；為其主要論據。訊據被告堅決否認有何販賣第二級毒品之
    犯行，並辯稱：於97年4 月間某日，我確實在花蓮縣花蓮市
    ○○路蕭氏水電行前跟甲○○見面，是甲○○約我見面，但
    我沒有拿安非他命給甲○○，甲○○沒拿1千元給我等語。
四、證據能力：
  (一)證人甲○○、乙○○於警詢之陳述
    按被告以外之人於審判外之言詞或書面陳述，除法律有規定
    者外，不得作為證據；又被告以外之人於檢察事務官、司法
    警察官或司法警察調查中所為之陳述，與審判中不符時，其
    先前之陳述具有較可信之特別情況，且為證明犯罪事實存否
    所必要者，得為證據，刑事訴訟法第159條第1項、第159 條
    之2 分別定有明文。而是否具有較可信之特別情況，法院應
    依於審判中及審判外為陳述時之外部附隨環境或條件，除詢
    問有無出於不正方法、陳述是否出於非任意性外，兼須就有
    無違反法定障礙事由期間不得詢問及禁止夜間詢問之規定、
    詢問時是否踐行告知義務、警詢筆錄所載與錄音或錄影內容
    是否相符等各項，為整體之考量，以判斷其先前之陳述，是
    否出於「真意」之信用性獲得確切保障，並於判決理由內敘
    明其採用先前不一致之陳述，如何具有較可信之特別情況，
    且無從以其他證據代替，確為證明犯罪存否所必要之理由，
    方為適法。不得單憑警詢距案發時間較近，或僅以證人事後
    有承受外界干擾而受污染之虞，逕謂於警詢之陳述較為可採
    ，否則將造成因警詢之時間順序通常在先，該審判外陳述之
    證據價值，反優於審判中經具結、詰問等程序所為陳述之不
    當結果（最高法院96年度台上字第4908號判決參照）。查證
    人乙○○、甲○○於警詢之陳述，均係被告以外之人於審判
    外之言詞陳述，且其陳述與審判中不符（含部分不符），伊
    二人於警詢之陳述雖非出於不正方法，且內容均為證人甲○○、乙○○之陳述而為製作，員警並未告知證人甲○○要伊
    承認，否則要叫人反咬伊等語，且員警並未給證人甲○○看
    過乙○○、丙○○等人之警詢筆錄，丙○○警詢筆錄製作時
    間亦係是在甲○○警詢筆錄製作之後，業據證人即員警丁○○、證人乙○○於本院審理時證述綦詳，並有丙○○、甲○○警詢筆錄各1份在卷可稽。足認甲○○、乙○○警詢之陳
    述具有任意性。雖伊二人之警詢距離案發時間較近，然尚不
    得以此認證人事後有承受外界干擾而受污染之虞，逕謂於警
    詢之陳述較為可採。是尚難謂證人甲○○、乙○○先前之陳
    述具有較可信之特別情狀，應認上開證人於警詢之陳述均無
    證據能力。
  (二)證人乙○○、甲○○於偵查中之陳述按被告以外之人於偵查
    中向檢察官所為之陳述，除顯有不可信之情況外，得為證據
    ，刑事訴訟法第159條之1第2 項定有明文。查證人甲○○於
    偵查中向檢察官所為之陳述，經具結在卷，且無顯有不可信
    之情況，有證據能力。辯護人及被告雖否認證人乙○○於檢
    察官偵查時陳述之證據能力，然證人乙○○於偵查中向檢察
    官所為之陳述，經具結在卷，而辯護人或被告並未提出任何
    證據證明，渠於檢察官偵查時之陳述有何顯不可信之情況，
    則應認乙○○於檢察官偵查時之證述具有證據能力。
五、經查：
  (一)證人甲○○於警詢時證稱：我與乙○○曾向被告購買過安非
    他命大約2次，共2000 餘元云云；嗣甲○○於警詢時又改證
    稱：乙○○於警詢時供稱，我與乙○○一起向被告購買安非
    他命毒品2 次，交易地點在林森路蕭氏水電材料行前面的撞
    球門口交易是實在的，是被告本人將安非他命交給我，金額
    1000元，後面也是1000元云云；又甲○○於警詢時再證稱：
    監聽譯文97年4月5日0時34分04 秒之通話內容，不是要向被
    告購買毒品，我們施用毒品完後，丙○○走了，我打電話向
    被告購買安非他命約2000元，地點是在蕭氏水電行對面的撞
    球場門口，而且我將購買毒品的款項交給丙○○，我總共向
    丙○○購買2 次毒品云云。然證人甲○○於檢察官偵查時改
    證稱：被告於97年4 月間沒有販賣過安非他命給我云云；且
    證人甲○○於本院審理時證稱：我與丙○○在花蓮市○○路
    蕭氏水電行對面的撞球店見面過，但無交易，見面只是聊天
    ，問工作的事情，當時乙○○不在身邊，在我對面，警察在
    製作筆錄時，有先跟我說我自己販賣部分如不承認，他會叫
    那些人反咬我，有關警詢稱乙○○所述向被告購買毒品之情
    事是實在乃是亂講的，因我以為乙○○已經承認丙○○有賣
    我們，所以我才講說實在，我和丙○○很久才見2 次面，所
    以有可能是乙○○誤會那兩次是交易毒品云云，則證人甲○○於警詢、偵查、及本院審理中有關被告有無販賣安非他命
    予伊之證述情節，已前後明顯不一，且顯有瑕疪，仍應調查
    其他證據證明確有買賣毒品交易之情事。
  (二)證人乙○○於警詢時證稱：「（問：你是否曾向丙○○購買
    毒品？購買何種毒品？）有。我向他購買安非他命毒品。」
    、「（問：你向丙○○購買幾次毒品？於何時？以何價格購
    買？重量為何？均於何處交易？）兩次，我與我男友甲○○
    於97年4 月中左右向丙○○購買二次安非他命，每次都以新
    臺幣2000元整購買。但是我不知道重量為何，都是我男友甲○○與他接洽的，在花蓮市○○路蕭氏水電材料行對面的一
    間撞球場門口交易。」、「（問：是否均由丙○○親自將毒
    品交給你？）他親自將毒品交給我男友甲○○。」、「（問
    ：丙○○交易毒品時有無他人陪同？）都是他獨自一人開一
    部小貨車前往。」云云；然證人乙○○於檢察官偵查時改證
    稱：97年4月間被告只有販賣安非他命1次給甲○○，而且伊
    也在場，買了2000元云云；則自上揭證人乙○○及證人甲○○於警詢、偵查之證述，有關甲○○於97年4 月間向被告購
    買安非他命之次數究為1次或2次？證人乙○○之前揭證述已
    不一，且每次甲○○向被告購買安非他命之金額究為2000元
    或1000元等情，證人甲○○、乙○○二人證述之情節亦不一
    致。況證人乙○○於本院審理時改證述：我沒有跟丙○○購
    買過安非他命，我不知道甲○○有無跟丙○○買過毒品；至
    於我在警詢時稱我跟我男友於4月中旬左右，跟丙○○在花
    蓮市○○路蕭氏水電行購買安非他命2 次，是我聽甲○○這
    麼講，我沒有在場，我沒有去蕭氏水電行，我在警詢時稱丙○○都是獨自一人開小貨車前往，是因為我知道他開小貨車
    ，但我沒有看到，我不知我為何說丙○○親自將毒品交給我
    男友云云；然證人乙○○於本院審理時又證稱：我聽甲○○
    說跟丙○○買毒品，甲○○跟我說時，我有看到毒品，他跟
    我說在花蓮市○○路蕭氏水電行對面撞球店跟丙○○買的，
    也有跟我講價錢，但我現在忘記價錢是多少，我在檢察官偵
    查時證稱：甲○○跟丙○○買1次安非他命與警詢稱2次，不
    一樣，是因為他們的事情，我都是聽甲○○說的，所以我不
    確定他們買幾次云云；且證人乙○○又證稱：「（檢察官問
    ：所以你確定甲○○有跟丙○○買過安非他命？）甲○○確
    實曾經這樣跟我說。」云云；然甲○○於本院審理時證述：
    於97年4 月間和被告在林森路蕭氏水電行對面撞球場見面聊
    天時，乙○○也在撞球店對面，車上尚有1 位被告的同事云
    云，則乙○○於本院審理時證述甲○○與被告在林森路撞球
    場門口碰面時伊不在場，伊沒到過花蓮市○○路蕭氏水電行
    ，而被告是1 人開小貨車前往，及有關購買毒品之事均係聽
    甲○○陳述等情，亦與證人甲○○前揭證述乙○○在撞球場
    對面，被告是與一位同事開車前來等情，顯相矛盾。則證人
    甲○○、乙○○2 人之各自前後證述已明顯不一，且互不相
    符，尚難採為不利於被告之認定。
  (三)另公訴人所提出被告與甲○○於97年4月5日零時34分04秒之
    監聽譯文，A代表被告，B代表甲○○，內容為「
      A:喂
      B:喂
      A:電話改來改去的
      B:那有啦
      A:我剛才打他說沒有用了
      B:那有啦，電話有2支啦
      A:馬子那麼多喔？
      B:沒有啦
      A:叫你介紹都沒有！你在那邊
      B:我在家呀！你要不要請我啦
      A:你怎麼不請我
      B:我給你請一下
      A:那我也給你請啦
      B:好哇！你要吃「軟的喔」
      A:對呀！你要吃一公克
      B:不要跟我開玩笑，你要不要帶啦
      A:你又不吃這種的那麼窮，你要不要去啦不然我掛了
      B:你拿給我吸啦
      A:你怎麼不拿給我吸
      B:拿一小泡給我吸啦
      A:你的拿給我吸啦
      B:我的是「渣某的」
      A:一樣啦
      B:好啦…我們來交流一下，我給你一支煙你給…
      A:好哇…在那裡
      B:在防校…你到了打給我
      A:喔」等語
    而上列通話內容中，所提及「軟的喔」、「渣某的」係指海
    洛因，「一小泡」則係指安非他命乙情，業據被告於本院審
    理時自承在卷，且經證人甲○○於本院審理時證述明確，然
    上開通話時間係在97年4月5日凌晨0時34分04 秒，被告與甲○○約定見面地點係在「防校」，此後其2 人並未再有任何
    通話內容顯示，見面地點更改為林森路撞球場門口，且依該
    監聽譯文內容顯示，被告係要以第二級毒品安非他命與甲○○互易第一級毒品海洛因而吸用，而證人甲○○就伊與被告
    通話後是否確有為毒品交易之證述亦前後不一，且該監聽譯
    文與本件公訴人起訴被告係於97年4 月間某日，在花蓮市○○路蕭氏水電行對面撞球店，以1 千元代價出售安非他命與
    甲○○之犯罪事實有別，是有關上揭監聽譯文之所涉及之犯
    罪事實，並非起訴事實範圍所及，被告與甲○○間是否確有
    互易毒品之交易，仍應由公訴人另行偵辦，則上揭通訊監察
    譯文之犯罪時、地及態樣與本件起訴事實時、地、行為方式
    間均有顯著差異，上開監聽譯文尚難以證明被告有於97 年4
    月間某日在花蓮市○○路蕭氏水電行撞球店有以1 千元販賣
    安非他命予甲○○之情事。
  (四)綜上，本案公訴人所引用證人甲○○、乙○○於警詢及偵查
    中所為被告販賣毒品之證述，尚未達通常一般之人均不致有
    所懷疑而得確信其為真實之程度，而卷附通訊監察譯文，亦
    非足令人信施用毒品之證人甲○○指證於97年4月間某日以1
    千元代價向被告購買安非他命之供述為真實之補強證據，自
    無從認被告有公訴人所指之販賣第二級毒品犯行。
六、揆諸以上各節所述，被告被訴販賣第二級毒品安非他命予甲○○、乙○○之犯行，尚屬無從證明。此外，復查無其他積
    極事證足資證明被告有公訴意旨所指之犯行，依前揭說明，
    不能證明被告犯罪，依法應為被告無罪之諭知。
據上論斷，應依刑事訴訟法第301 條第1 項，判決如主文。
本案經檢察官孫源志到庭執行職務。
中    華    民    國    98    年    4     月    8     日
                  刑事第二庭    審判長法  官  陳世博
                                      法  官  林恒祺
                                      法  官  陳月雯
以上正本證明與原本無異。
如不服本判決應於收受送達後10日內向本院提出上訴書狀，並應
敘述具體理由。其未敘述上訴理由者，應於上訴期間屆滿後20日
內向本院補提理由書（均須按他造當事人之人數附繕本）「切勿
逕送上級法院」。
中    華    民    國    98    年    4     月    8     日
                                      書記官


司法院資訊處製作；財團法人民間司法改革基金會備份。
